臺灣高等法院高雄分院刑事判決　　　　96年度上重訴字第17號
上　訴　人
即　被　告　甲○○
　　　　　　　　　　號(
選任辯護人　許惠珠律師
　　　　　　陳正達律師
上列上訴人因違反毒品危害防制條例等案件，不服臺灣高雄地方
法院96年度重訴字第26號中華民國96年5 月7 日第一審判決（起
訴案號：臺灣高雄地方法院檢察署95年度偵字第29656 號），提
起上訴，本院判決如下：
     主  文
原判決撤銷。
甲○○共同運輸第一級毒品，處無期徒刑，褫奪公權終身。扣案
之第一級毒品海洛因磚柒塊（合計淨重貳參壹參點貳參公克）沒
收銷燬。上開第一級毒品海洛因磚之外包裝（總重參壹貳點零參
公克）、及夾鏈袋貳個、防水膠帶肆個、藍色垃圾袋壹個、0000
000000號、0000000000號行動電話貳支、「漁舢港外1076號」漁
舢舨漁船（統一編號CTS-7985）壹艘均沒收。
     事  實
一、甲○○明知海洛因為毒品危害防制條例第2 條第2 項第1 款
    列管之第一級毒品，且係經行政院公告列管之管制進出口物
    品，不得運輸、私運進口。詎甲○○竟與滯留大陸，綽號「
    豬哥亮」莊姓男子、「阿全」之不詳年籍成年男子，共同基
    於運輸及私運管制物品第一級毒品海洛因進口之犯意聯絡，
    先由綽號「阿全」之成年男子返台，於95年11月初，以新台
    幣（下同）30萬元之代價，委請甲○○非法運輸、私運第一
    級毒品海洛因進入臺灣。嗣於95年11月9 日上午2 時30分許
    ，甲○○駕駛其所有高雄籍「漁舢港外1076號」漁舢舨漁船
    （統一編號CTS-7985），由高雄港第二港口中和安檢所報關
    出海後，即以每小時10海里速度，往高雄港西南方向外海航
    行約2 小時後，到達綽號「阿全」之男子事先指示之高雄港
    外海，非屬我國領海範圍，海深約73公尺某處海域，由某大
    陸漁船上接駁第一級毒品海洛因磚7 塊（由「阿全」、「豬
    哥亮」所有之防水膠帶、夾鏈袋分裝成2 包，每包各裝有5
    塊、2 塊海洛因磚，再以「阿全」、「豬哥亮」所有藍色垃
    圾袋包裝）後，將該包海洛因磚以雨衣覆蓋放置於該漁舢舨
    駕駛座右後方，旋即駕駛該漁舢舨走私入境，返回高雄港。
    嗣於同日上午5 時15分許，該漁舢舨返抵高雄港第二港口碼
    頭，接受安全檢查時，為海岸巡防署高雄市機動查緝隊當場
    於該漁舢舨駕駛座右後方查獲上述第一級毒品海洛因磚7 塊
    （合計淨重2313.23 公克、另空包裝總重312.03公克），及
    綽號「阿全」所有交付，供運輸毒品聯絡用之0000000000號
    、00 00000000 號行動電話各1 支，均扣押之。
二、案經海岸巡防署南部地區巡防局、高雄縣政府警察局鳳山分
    局分別報請臺灣高雄地方法院檢察署檢察官偵查起訴。
     理  由
壹、證據能力方面：
    按「被告以外之人於審判外之陳述，雖不符前4 條之規定（
    即傳聞法則例外得為證據之情形），而經當事人於審判程序
    同意作為證據，法院審酌該言詞陳述或書面陳述作成時之情
    況，認為適當者，亦得為證據。」；「當事人、代理人或辯
    護人於法院調查證據時，知有第159 條第1 項不得為證據之
    情形，而未於言詞辯論終結前聲明異議者，視為有前項之同
    意。」，刑事訴訟法第159 條之5 定有明文。查本件關於搜
    索扣押筆錄、扣押物品目錄表、嫌疑人姓名對照表、保管條
    、切結書、漁業執照、尿液檢驗報告、鑑定書等證據，於本
    院調查證據時，當事人檢察官及被告、辯護人於審判程序中
    均同意作為證據，本院審酌上開證據作成時之情況，並無虛
    偽不實之可能，認為適當，依上開規定，均得為證據。
貳、實體方面：
一、訊據上訴人即被告甲○○對於前述以30萬元之代價，受綽號
    「阿全」之成年男子委託，於前揭時地，駕駛前述高雄籍統
    一編號CTS-7985號漁舢舨漁船，至高雄港西南方外海深約73
    公尺某處海域，由某大陸漁船接駁前述7 塊海洛因磚返回高
    雄港，於接受安全檢查時當場遭查獲等事實均坦承不諱，並
    有海洛因磚7 塊、夾鏈袋2 個、防水膠帶4 個、藍色垃圾袋
    1 個、前述門號行動電話2 支扣案可稽，且有搜索扣押筆錄
    、扣押物品目錄表、現場照片16張、及漁船進出港申請書、
    漁船進出港檢查表各1 份在卷為憑。而扣案之海洛因磚7 塊
    經送檢驗結果均含有第一級毒品海洛因成分（合計淨重2313
    .23 公克，另空包裝總重312.03公克），亦有法務部調查局
    95年11月22日調科壹字第09523045370 號鑑定書1 紙附卷為
    證，被告運輸管制進出口物品即第一級毒品海洛因進入臺灣
    之犯行，足堪認定。被告雖辯稱：並不知道受託運送的物品
    是海洛因，綽號「阿全」之成年男子告訴被告所運輸之物品
    是K 他命云云。惟查：被告於偵訊時初則辯稱：「我不知道
    包裝內是何東西」（偵卷第13頁）；嗣後又改稱：「我並不
    知道該東西是毒品，我知道這可能是違禁品，不然怎麼可能
    1 次30萬元給我」（偵卷第14頁）；或稱：「我不知道這個
    是海洛因，我以為是違禁品之類的東西」（偵卷第23頁），
    或稱：對方說「他有一批K 他命或是搖頭丸之類的違禁品要
    進來... 我不知道所運輸的東西是第一級毒品海洛因」（偵
    卷第28頁）各語，經核被告前後所辯之情已屬不符。且被告
    於移送檢察官偵查，檢察官聲請羈押時，被告亦自承：「我
    知道應該是毒品之類的違禁品。」（見95年度聲羈字第1145
    號卷第6 頁），已坦承對之已有毒品之認識；證人許育勝於
    本院審理中亦證稱：「（當時毒品包裝方式是如何？）外面
    是用塑膠袋包著，裡面還有黃色防水膠布包著海洛因毒品，
    內容就是如同照片所示。」，「（在還沒有拆開包裝之前，
    從外觀是否可以判斷是海洛因毒品？）可以。」，「（為什
    麼？）以我們的查緝經驗，這種塊狀的包裝都是海洛因毒品
    。」，「（根據你們查緝經驗Ｋ他命與海洛因的價差很大嗎
    ？）很大。」，「（根據你的查緝走私經驗，走私2 千多公
    克的Ｋ他命代價是否很大？）不會，因為Ｋ他命很便宜，走
    私Ｋ他命的代價不會很高。」，「（根據你們的經驗本件如
    走私Ｋ他命2 千多公克，代價30萬元來說是否是合理？）不
    合理，走私1 公斤Ｋ他命代價大約1 、2 萬元，而走私30萬
    元代價，應該是走私海洛因的代價才合乎常情。」等語（見
    本院96年6 月21日審判筆錄），況被告身為船員，此次駕駛
    上開漁舢舨漁船出海，是受託至高雄港外海載運物品，並非
    出海作業捕魚，已屬非是，且被告前有2 次違反懲治走私條
    例案件之前科，有臺灣高等法院被告前案紀錄表在卷可稽，
    其此次受託駕駛漁舢舨出海載運物品，竟未查問所載運之物
    為何？亦有違常情，佐以扣案之海洛因磚僅是以夾鏈袋、防
    水膠帶、塑膠垃圾袋包裹，被告於高雄港外海某海域接運該
    毒品時，當已觸摸該毒品，要謂被告不知其所接運之物為毒
    品，實難令人置信。所辯上開情詞，無非事後卸責之詞，顯
    不足採，其犯行堪以認定。
二、查海洛因係毒品危害防制條例第2 條第2 項第1 款所列第一
    級毒品，並為政府公告之甲類管制進出口物品。而被告自高
    雄港出發，以每小時10海里速度，往高雄港西南方向外海航
    行約2 小時後，到達綽號「阿全」之男子事先指示之高雄港
    外海，即已行駛約20海浬之航程，已逾我國12海浬領海而非
    屬我國領海範圍，核被告駕駛前揭漁舢舨自高雄港西南方外
    海深約73公尺處某海域，由某大陸漁船上接駁扣案之海洛因
    磚後運輸入境，返回高雄港之行為，係犯毒品危害防制條例
    第4 條第1 項之運輸第一級毒品罪，及懲治走私條例第2 條
    第1 項私運管制物品進口罪。被告持有第一級毒品後進而運
    輸第一級毒品進口，其持有第一級毒品之低度行為，應為運
    輸之高度行為所吸收，不另論罪。被告私運管制進口之第一
    級毒品自國外入境來台，係1 行為同時觸犯運輸第一級毒品
    及私運管制物品進口2 罪名，為想像競合犯，應從其較重之
    運輸第一級毒品罪處斷。被告與綽號「豬哥亮」莊姓男子、
    「阿全」之成年男子間，就上開犯行，有犯意之聯絡及行為
    之分擔，均為共同正犯。
三、原審據以論罪科刑，固非無見。惟按刑罰法令關於沒收之規
    定，有採職權沒收主義與義務沒收主義。職權沒收，指法院
    就屬於被告所有，並供犯罪所用或因犯罪所得之物，仍得本
    於職權為斟酌沒收與否之宣告，例如刑法第38條第1 項第2
    款、第3 款、第3 項前段等屬之。義務沒收，又可分為絕對
    義務沒收與相對義務沒收2 者。前者指凡法條規定「不問屬
    於犯人與否，沒收之」者屬之，法院就此等之物，無審酌餘
    地，除已證明滅失者外，不問屬於犯人與否或有無查扣，均
    應沒收之；後者指凡供犯罪所用或因犯罪所得之物，均應予
    以沒收，但仍以屬於被告或共犯所有者為限。毒品危害防制
    條例第19條第3 項規定，犯同條例第4 條之罪所使用之水、
    陸、空交通工具，應予沒收，並非以專供犯上開之罪所用之
    物，始得沒收之。且此項沒收採義務沒收主義，故凡供犯上
    開之罪所用之物，即應依該條項之規定，宣告沒收之。惟因
    其未有「不問屬於犯人與否，沒收之」之規定，故仍以屬於
    犯人所有者為限，始得沒收，最高法院93年度台上字第2751
    號判決可資參考（並參考最高法院94年度台上字第4433號判
    決），原判決認「扣案之前揭漁舢舨漁船，雖是被告用以運
    輸本件查扣毒品海洛因之載運工具，然考量被告職業為漁船
    船員，以扣案之漁舢舨漁船經營「流刺網」漁業，有漁船船
    員手冊、高雄市政府漁業執照在卷可查，是扣案之漁舢舨漁
    船乃被告身為船員出海作業之生財器具，僅偶一非法用於載
    運扣案之毒品，若予以沒收，顯有違比例原則」云云，自有
    未洽。被告上訴意旨，仍執前詞，以對之僅有K 他命之認識
    而運輸云云，指摘原判決不當，雖無理由，但原判決既有上
    開可議之處，自仍應由本院將原判決撤銷改判。爰審酌被告
    僅因貪圖小利，即受託非法運輸第一級毒品海洛因回台，合
    計淨重達2313.23 公克，而毒品海洛因足以使施用者導致精
    神障礙、性格異常，甚至造成生命危險之生理成癮性及心理
    依賴性，此乃眾所周知之情，若被告所運輸之扣案海洛因流
    入市面，將嚴重戕害國民身心健康，危害社會治安至深且鉅
    ，惡性非輕，不宜寬貸，並考量被告犯後雖坦承犯行，但極
    力否認知情所運輸之物為海洛因，此或為被告生恐遭量處重
    刑所致，及被告尚未取得運輸之代價30萬元，即為警查獲等
    一切情狀，仍依原審，量處如主文第2 項所示之刑，併依刑
    法第37條第1 項規定宣告褫奪公權終身。扣案之海洛因7 塊
    （合計淨重2313.23 公克），為第一級毒品，已如前述，爰
    依毒品危害防制條例第18條第1 項規定，宣告沒收銷燬。另
    海洛因外包裝重計312.03公克，及扣案用以包裝扣案海洛因
    磚所用之夾鏈袋2 個、防水膠帶4 個、藍色垃圾袋1 個，均
    係供包裝防潮運輸毒品所用之物，衡情均屬共犯「豬哥亮」
    莊姓男子、「阿全」所有。又扣案之0000000000號、000000
    0000號行動電話2 支係由共犯「阿全」所提供，交由被告用
    以聯絡運輸毒品所用之物，亦屬共犯「阿全」所有之物，爰
    均依毒品危害防制條例第19條第1 項規定，均併予宣告沒收
    （至於鑑驗耗用之毒品既已滅失，自無庸再予宣告沒收）。
    扣案之前揭漁舢舨漁船，是被告所有，用以運輸本件查扣毒
    品海洛因之載運工具，為被告所自承，並有高雄市政府漁業
    執照在卷可查，併依毒品危害防制條例第19條第3 項規定宣
    告沒收。至被告代為運輸毒品之代價30萬元，依被告所述，
    須待毒品運輸返台完成交付後，對方始會交付，是被告尚未
    取得此酬勞30萬元，故不予宣告沒收。
據上論結，應依刑事訴訟法第369 條第1 項前段、第364 條、第
299 條第1 項前段，毒品危害防制條例第4 條第1 項、第18條第
1 項前段、第19條第1 項、第3 項，懲治走私條例第2 條第1 項
、第11條，刑法第11條、第28條、第55條、第37條第1 項，判決
如主文。
本案經檢察官張金塗到庭執行職務。
中　　華　　民　　國　　96　　年　　6 　　月　　28　　日
                  刑事第五庭    審判長法  官  曾永宗
                                      法  官  王伯文
                                      法  官  任森銓
本院依職權送上訴。
如不服本判決，應於判決送達後10日內向本院提出上訴狀，其未
敘述理由者並應於提出上訴狀後10日內向本院補提理由書（應附
繕本）。
中　　華　　民　　國　　96　　年　　6 　　月　　28　　日
　　　　　　　　　　　　　　　　　　　書記官  廖素珍
附錄本判決論罪科刑法條：
毒品危害防制條例第4 條第1 項
製造、運輸、販賣第一級毒品者，處死刑或無期徒刑；處無期徒
刑者，得併科新台幣1,000 萬元以下罰金。
懲治走私條例第2 條第1 項
私運管制物品進口、出口逾公告數額者，處 7 年以下有期徒刑，
得併科新臺幣 3 百萬元以下罰金。
毒品危害防制條例第19條
犯第4 條至第9 條、第12條、第13條或第14條第1 項、第2 項之
罪者，其供犯罪所用或因犯罪所得之財物，均沒收之，如全部或
一部不能沒收時，追徵其價額或以其財產抵償之。
為保全前項價額之追徵或以財產抵償，得於必要範圍內扣押其財
產。
犯第4條之罪所使用之水、陸、空交通工具沒收之。
